臺灣板橋地方法院刑事判決　　　　　　　95年度易字第1392號
公　訴　人　臺灣板橋地方法院檢察署檢察官
被　　　告　甲○○
上列被告因詐欺案件，經檢察官提起公訴（九十五年度偵緝字第
一四五七號），本院判決如下：
    主  文
甲○○幫助意圖為自己不法之所有，以詐術使人將本人之物交付
，處有期徒刑肆月，如易科罰金，以銀元佰元折算壹日。
    事  實
一、甲○○明知申辦金融帳戶使用乃輕而易舉之事，故無正當理
    由徵求他人提供金融帳戶者，極易利用該等帳戶為與財產有
    關之犯罪工具，而可預見金融帳戶提供他人使用將幫助他人
    實施詐欺犯罪，惟仍基於縱有人以其金融帳戶實施詐欺犯罪
    亦不違背其本意之幫助犯意，於民國九十三年間某日，得知
    有人欲向不特定人收集金融機構帳戶使用，遂與真實姓名年
    籍不詳之成年人聯絡後，於九十三年七月間某日，在不詳地
    點，將其於八十七年二月九日所申請之中國信託商業銀行土
    城分行開設之帳號000000000000000號帳戶
    之存摺、金融卡（含提款密碼）等物，以不詳價格出售予真
    實姓名年籍不詳之成年男子。上揭詐欺集團成員，旋基於意
    圖為自己不法所有之犯意，於九十三年七月二十九日八時二
    十一分許，以0000000000號電話發送退還電信保
    證金之簡訊一則予乙○○，乙○○遂撥打00000000
    00號之電話與自稱中華電信客服人員之人聯絡，經姓名年
    籍不詳之成年女子表示有一筆新臺幣（下同）四千元之款項
    可退還，惟需以提款操作退款事宜，復於同日十五時三十分
    許（起訴書誤載為十七時三十分許），由姓名年籍不詳之陳
    姓成年男子佯稱需至提款機操作退費動作，致乙○○陷於錯
    誤，前往臺北縣土城市○○路與福安街口之便利商店內自動
    櫃員機，依指示操作自國泰世華商業銀行存款帳戶轉帳匯款
    四萬四千九百八十六元至甲○○之上開存款帳戶，以此方法
    詐騙乙○○，且於乙○○依指示匯入上揭匯款金額於上開帳
    戶後，旋由詐欺集團成員提領一空。乙○○至此始知受騙，
    經報警處理，始為警循線查獲。
二、案經乙○○訴由臺北縣政府警察局土城分局報請臺灣板橋地
    方法院檢察署檢察官偵查起訴。
    理  由
壹、證據能力部分：
    按被告以外之人於審判外之言詞或書面陳述，除法律有規定
    者外，不得作為證據，刑事訴訟法第一百五十九條固定有明
    文。惟被告以外之人於審判外之陳述，雖不符同法第一百五
    十九條之一至之四之規定，而經當事人於審判程序同意作為
    證據，法院審酌該言詞陳述或書面陳述作成時之情況，認為
    適當者，亦得為證據。查本案被害人乙○○於警詢中之證述
    ，公訴人、被告甲○○就前開審判外之陳述，於本院審理中
    均表示同意引為證據，而本院審酌其陳述作成時之情況，核
    無違法取證及證明力明顯過低之瑕疵，亦認以之作為證據為
    適當，故依前開規定，上開被害人乙○○於警詢中之陳述，
    自得具有證據能力。
貳、實體部份：
一、訊據被告甲○○固不否認有於八十七年二月九日在中國信託
    商業銀行土城分行申請開設帳號000000000000
    000號帳戶（下稱：上揭金融機構帳戶），並取得存褶、
    金融卡（含提款密碼）等情，惟矢口否認有將上揭存褶、金
    融卡（含提款密碼）出售予真實姓名年籍不詳之成年男子，
    辯稱：伊將上揭存褶、金融卡係置放於機車置物箱中，於停
    放機車在臺北縣土城市○○路○段七巷十四號十樓住處樓下
    時，機車置物箱遭人撬開，上揭存褶、金融卡及身分證因而
    失竊，不知為何詐騙集團知悉其金融卡密碼云云。惟查：
（一）上揭金融機構帳戶，乃被告於於八十七年二月九日在中國
      信託商業銀行土城分行所申請開設，有中國信託商業銀行
      存款帳號000000000000000號帳戶存款相
      關服務性業務申請約定書及所附開戶基本資料一份、客戶
      存款系統歷史交易查詢報表一份附卷可參（見九十五年度
      偵字第三一四八號偵查卷第一百三十至第一百四十一頁）
      。而被害人乙○○係於九十三年七月二十九日八時二十一
      分許因受詐騙，而於同日十五時三十分許轉帳匯款四萬四
      千九百八十六元至被告所開設之上揭金融機構帳戶內，惟
      其後即遭提領完畢等情，已經被害人乙○○於警詢時指訴
      綦詳（見同上卷第十四至十六頁），復有其匯款之中國信
      託商業銀行匯款執據影本一紙（見同上卷第十七頁）、臺
      北縣政府警察局土城分局受理刑事案件報案三聯單影本一
      份（見同上卷第十八至十九頁）、台北縣政府警察局受理
      各類案件紀錄表一紙（見同上卷第二十頁）、對帳單一紙
      （見同上卷第二十一頁）在卷足憑。足見前揭詐騙集團以
      0000000000號電話發送退還電信保證金之簡訊
      一則予被害人乙○○，復經姓名年籍不詳之成年女子需以
      提款操作退款事宜，並於由姓名年籍不詳之陳姓成年男子
      佯稱需至提款機操作退費動作，致被害人乙○○陷於錯誤
      ，匯款至被告上揭金融機構帳戶內等情，洵屬有據。
（二）被告就其所有上揭金融機構帳戶何以遭他人使用，於偵查
      中供稱：上揭金融機構帳戶已經遺失，提款卡之密碼應是
      被他人解密，其他開立之帳戶均在家中云云；又於本院九
      十六年一月十日審理時供稱：伊其他開立帳戶之銀行存摺
      還在並有影本，當上揭金融機構帳戶之存摺及提款卡遺失
      時，有去中國信託商業銀行掛失，並前往派出所報案，嗣
      中國信託商業銀行指上揭金融機構帳戶已是人頭戶，要伊
      再去廣德派出所報案，伊是第一次遇到人頭戶的問題，不
      知如何處理云云。查被告稱上揭金融機構帳戶之存摺、提
      款卡及身分證遺失時間約為九十三年七、八月間，然並未
      如被告所言有前往廣德派出所報案，有臺北縣政府警察局
      土城分局九十五年十月二十二日北縣警土刑字第○九五○
      ○三二九○八號函覆：未有受理被告於九十三年七、八月
      間報案失竊存摺及身分證等語在卷可稽，是被告所辯與實
      情顯有出入，本不足採信。而若非被告將金融卡密碼告知
      詐騙集團，集團成員如何能輕易知悉密碼？又有關金融存
      摺事關個人財產權益之保障，金融機構迭於客戶開戶時專
      人提醒或於媒體報章雜誌製有廣告標語提醒客戶開立帳戶
      後，應將存簿、印章、金融卡及提款密碼分別存放，以避
      免遭他人冒用，而被告為一智識成熟之人，豈會毫無警覺
      ，即將上揭金融機構帳戶存摺、連同其金融卡一併放置於
      機車置物箱內之理，所辯顯與常情有違。再衡諸苟確如被
      告所辯上揭金融機構帳戶之存摺與金融卡係放置於機車內
      遭竊云云，惟就取得上揭金融機構帳戶之第三人而言，該
      人既有意利用他人帳戶作為詐騙之工具，當無選擇一隨時
      可能遭真正存款戶掛失而無法使用之帳戶之可能，輔以現
      今社會上，確實存有不少為貪圖小利而出售自己帳戶供人
      使用之人，是該第三人僅需付出少許之金錢，即可取得可
      完全操控而無遭掛失風險之他人帳戶，該第三人實無以此
      方式取得上揭金融機構帳戶並耗費時間精神予以解密之必
      要。否則，若被告在該第三人尚未行詐前，或行詐後，尚
      未將揭金融機構帳戶內之款項提領出前，立即將上揭金融
      機構帳戶掛失，該第三人豈非無法遂其詐財之目的，該第
      三人絕無將涉及詐騙成否之關鍵置於如此不確定境地之可
      能。
（三）又查被告雖於九十三年八月四日確曾去電中國信託商業銀
      行針對上揭金融機構帳戶辦理語音掛失，然並未辦理存摺
      補發，有中國信託商業銀行函覆一紙在卷足稽。衡諸常情
      ，若帳戶存摺遭竊，應會立即掛失並申請補發存摺，豈有
      間隔數日始去電銀行掛失，且未申請補發存摺，是被告所
      為，不無可疑。被告復分別於九十三年七月二十日、二十
      一日、二十一日、二十一日、二十二日、二十三日及九十
      四年一月二十日前往中華商業銀行板橋分行、第一商業銀
      行、誠泰商業銀行後埔分行、板信商業銀行土城分行、臺
      北富邦商業銀行、慶豐商業銀行土城分行、華南商業銀行
      、彰化商業銀行板橋分行等八家銀行開設存款帳戶（下稱
      ：上列帳戶），有中華商業銀行板橋分行九十四傳字第○
      一一一號函（見同上卷第一百二十頁以下）、第一商業銀
      行（九十四）土營作字第二五七號函（見同上卷第二十八
      頁以下）、誠泰商業銀行後埔分行誠泰銀後埔字第六十七
      號函（見同上卷第一百零六頁以下）與板信商業銀行土城
      分行板信字第九四○八○○○號函、臺北富邦商業銀行北
      富銀營作字第九四一四八六二號函、慶豐商業銀行土城分
      行（九十四）慶銀土字第一五七號函、華南商業銀行（九
      十四）華板字第二四六號函、彰化商業銀行板橋分行彰板
      字第一八四七號函（參見同上卷第三十四頁以下）等在卷
      可參。而本件涉案之帳戶雖係於八十七年二月九日開立，
      惟亦是自九十三年七月二十六日開始提領款項，與上列開
      設存款帳戶時間接近。另被告於偵查中先供稱申辦上列帳
      戶並無特別用途；復稱係為申請信用卡轉帳使用，末又表
      示有些信用卡辦不出來，伊沒有辦這麼多帳戶轉帳云云（
      見九十五年度偵緝字第一四五七號偵查卷第十四頁以下）
      。被告不斷反覆其詞，且所言矛盾，另如上列帳戶卻無特
      別用途，何需短期內，甚至同日開設數帳戶，且多次開立
      帳戶之時間，亦與本件被害人乙○○遭詐騙之時間相近，
      不無啟人疑竇。是被告顯為出售帳戶牟利，其辯稱遺失云
      云，顯屬卸責之詞，不足採信。
（四）綜合上情以觀，堪認被告所有上揭金融機構帳戶之存摺、
      金融卡並非遺失，而係被告自行交予他人使用無疑。
（五）又金融存摺事關個人財產權益之保障，其專有性甚高，除
      非本人或與本人親密關係者，難認有何理由可自由流通使
      用該存摺，且一般人均有妥為保管及防止他人任意使用之
      認識，縱特殊情況偶須交付他人使用，亦必深入瞭解他人
      用途暨其合理性，始予提供；又該等專有物品如落入不明
      人士手中，而未加以闡明正常用途，極易被利用為與財產
      有關之犯罪工具，此乃吾人依一般生活認知所易於體察之
      常識，而有犯罪意圖者，非有正當理由，竟徵求他人提供
      帳戶，客觀上可預見其目的，多係欲藉該帳戶取得不法犯
      罪所得，且隱匿帳戶內資金之實際取得人之身分，以逃避
      追查，以被告在交付上開帳戶予他人時，係智識程度正常
      之成年人，自應具有相當之社會經驗、常識，其對向其收
      取帳戶之人不自己開立帳戶卻收取他人金融機構帳戶之舉
      ，豈能無疑？況自政府開放金融業申請設立以來，金融機
      構大量增加，使一般人申請存款帳戶極為容易、便利，除
      非充作犯罪使用，否則實無向他人購買或蒐集金融機構帳
      戶之必要，亦無將存款存放於他人帳戶之理。因之，被告
      將其所有上開銀行帳戶提供予他人使用，對該蒐集帳戶之
      人將可能以該帳戶供作詐欺取財之非法用途一節，應有所
      預見，竟不違背其本意，仍提供其所有上開銀行帳戶予他
      人使用，是被告具有幫助犯罪之不確定故意甚明。是被告
      所辯，均無可採。本件事證明確，被告犯行，已堪認定。
二、查被告行為後，刑法部分條文業於九十四年二月二日經總統
    以華總一義字第○九四○○○一四九○一號令修正公布，並
    自九十五年七月一日起生效施行（下稱現行刑法）；復參酌
    最高法院九十五年五月二十三日第八次刑事庭會議決議意旨
    ，現行刑法第二條第一項之規定，係規範行為後法律變更所
    生新舊法律比較適用之準據法，於現行刑法施行後，應適用
    現行刑法第二條第一項之規定，為「從舊從輕」之比較；又
    比較時應就罪刑有關之共犯、未遂犯、想像競合犯、牽連犯
    、連續犯、結合犯，以及累犯加重、自首減輕暨其他法定加
    減原因（如身分加減）與加減例等一切情形，綜其全部罪刑
    之結果而為比較。茲說明如下：
（一）九十五年七月一日現行刑法修正施行前，刑法分則關於罰
      金刑之規定係以銀元為貨幣單位，且依現行罰金罰鍰提高
      標準條例第一條及第四條規定，應按各該具體條文制定或
      修正之時間先後，定其提高之倍數，並依現行法規所定貨
      幣單位折算新臺幣條例第二條規定，銀元以新臺幣元之三
      倍折算之。而刑法施行法於九十五年六月十四日經總統以
      華總一義字第○九五○○○八五一八一號令修正增訂第一
      條之一條文，該條規定：「（第一項）中華民國九十四年
      一月七日刑法修正施行後，刑法分則編所定罰金之貨幣單
      位為新臺幣。（第二項）九十四年一月七日刑法修正時，
      刑法分則編未修正之條文定有罰金者，自九十四年一月七
      日刑法修正施行後，就其所定數額提高為三十倍。但七十
      二年六月二十六日至九十四年一月七日新增或修正之條文
      ，就其所定數額提高為三倍。」而刑法第三百三十九條第
      一項關於詐欺取財罪之處罰，乃明訂「處五年以下有期徒
      刑、拘役或科或併科一千元以下罰金」，此自二十四年七
      月一日施行後即未再予修正。則依刑法施行法第一條之一
      規定，其罰金刑部分於九十五年七月一日刑法修正生效施
      行後，改以新臺幣元為單位，且數額應提高三十倍；此與
      修正前之罰金刑係以銀元為貨幣單位，且適用罰金罰鍰提
      高標準條例之規定應提高十倍，再依現行法規所定貨幣單
      位折算新臺幣條例之規定以新臺幣元之三倍折算之，相較
      之下，就罰金刑之最高數額部分，對被告而言，二者適用
      結果並無不同。惟修正前刑法第三十三條第五款規定：「
      主刑之種類如左：五罰金：一元以上。」現行刑法第三十
      三條第五款修正為：「主刑之種類如下：五罰金：新臺幣
      一千元以上，以百元計算之。」則現行刑法關於罰金刑之
      最低數額部分，已較修正前之刑法規定提高。是綜合比較
      修正前、後關於刑法第三百三十九條第一項詐欺取財罪法
      定刑之規定，以修正前之刑法規定較有利於被告。
（二）至被告行為後，刑法第三十條規定固經修正，惟僅係文字
      用語之修改而已，非屬法律之變更，此部分尚無新舊法比
      較適用之問題，逕適用裁判時法律即可。
（三）被告行為時之刑法第四十一條第一項前段規定：「犯最重
      本刑為五年以下有期徒刑以下之刑之罪，而受六個月以下
      有期徒刑或拘役之宣告，因身體、教育、職業、家庭之關
      係或其他正當事由，執行顯有困難者，得以一元以上三元
      以下折算一日，易科罰金。」依斯時有效施行之罰金罰鍰
      提高標準條例第二條前段規定，業於九十五年五月十七日
      經總統以華總一義字第○九五○○○六九七九一號令修正
      公布刪除，並自九十五年七月一日起生效，依刑法第四十
      一條易科罰金者，就其原定數額提高為一百倍折算一日，
      則被告行為時之刑法及罰金罰鍰提高標準條例關於易科罰
      金折算標準之規定，係以銀元三百元折算一日，經折算為
      新臺幣後，應以新臺幣九百元折算一日。而現行刑法第四
      十一條第一項前段規定：「犯最重本刑為五年以下有期徒
      刑以下之刑之罪，而受六個月以下有期徒刑或拘役之宣告
      者，得以新臺幣一千元、二千元或三千元折算一日，易科
      罰金。」比較修正前、後關於易科罰金折算標準之規定，
      以修正前刑法第四十一條第一項前段及修正前罰金罰鍰提
      高標準條例第二條前段規定，較有利於被告。
（四）綜上，經整體比較全部罪刑之結果，以九十五年七月一日
      生效施行前之刑法規定，較有利於被告，是依現行刑法第
      二條第一項前段規定，自應一體適用被告行為時之法律即
      修正前之刑法規定。
三、核被告所為，係犯刑法第三十條第一項、第三百三十九條第
    一項之幫助詐欺取財罪。又被告係基於幫助之意思，參與詐
    欺取財犯罪構成要件以外之行為，為幫助犯，應依刑法第三
    十條第二項之規定，按正犯之刑減輕之。爰審酌被告不思正
    途賺取錢財，竟因貪圖私利而提供帳戶助長他人犯罪，又增
    加政府查緝困難，另盱衡其犯罪動機、目的、犯罪所生被害
    人財產受害程度、犯後猶否認犯行，顯無悔意之態度等一切
    情狀，量處如主文所示之刑，並依修正前刑法第四十一條第
    一項前段規定，諭知易科罰金之折算標準。
據上論斷，應依刑事訴訟法第二百九十九條第一項前段，刑法第
二條第一項前段、第三十條、第三百三十九條第一項、修正前第
四十一條第一項前段，罰金罰鍰提高標準條例第一條前段、修正
前第二條，判決如主文。
本案經檢察官張瑞娟到庭執行職務
中　　華　　民　　國　　96　　年　　1 　　月　　24　　日
　　　　　　　　　　刑事第七庭  審判長法　官　胡堅勤
                                      法  官  王瑜玲
                                      法  官  李君豪
以上正本證明與原本無異。
如不服本判決，應於判決送達後10日內，向本院提出上訴狀。
　　　　　　　　　　　　　　　　　　　書記官　林文達
中　　華　　民　　國　　96　　年　　1 　　月　　24　　日
附錄本案論罪科刑法條全文：
中華民國刑法第30條
幫助他人實行犯罪行為者，為幫助犯。雖他人不知幫助之情者，亦同。
幫助犯之處罰，得按正犯之刑減輕之。
中華民國刑法第339條
意圖為自己或第三人不法之所有，以詐術使人將本人或第三人之物交付者
，處 5 年以下有期徒刑、拘役或科或併科 1 千元以下罰金。
以前項方法得財產上不法之利益或使第三人得之者，亦同。
前二項之未遂犯罰之。
